【裁判字號】    97,訴,245
【裁判日期】    970813
【裁判案由】    給付貨款
【裁判全文】
臺灣屏東地方法院民事判決               97年度訴字第245號
原      告  沅建企業有限公司
法定代理人  甲○○
訴訟代理人  黃光宇律師
被      告  拓一營造工程有限公司
法定代理人  乙○○
訴訟代理人  丙○○
上列當事人間請求給付貨款事件，本院於民國97年7 月30日言詞
辯論終結，判決如下：
    主  文
被告應給付原告新臺幣肆拾伍萬伍仟肆佰元，及自民國九十七年
五月二十四日起至清償日止，按週年利率百分之五計算之利息。
原告其餘之訴駁回。
訴訟費用由被告負擔百分之十七，餘由原告負擔。
本判決原告勝訴部分得假執行。
原告其餘假執行之聲請駁回。
    事實及理由
一、原告起訴主張：被告因向訴外人屏東縣政府承攬佳暮舊村至
    大武農路兼對外聯絡道路災修工程及佳暮新村至舊佳暮農路
    兼對外聯絡道路災修工程（下稱系爭工程），於民國96年11
    月10日前，委由訴外人宇樟營造有限公司（下稱宇樟公司）
    代理被告向原告訂購預拌混凝土，96年11月10日以後，則由
    被告以自己名義與原告簽立預拌混凝土訂貨合約（下稱系爭
    合約）。茲被告自96年4 月起至97年1 月止，向原告購買共
    計新臺幣（下同）5,186,003 元預拌混凝土，惟被告僅支付
    部分貨款，尚積欠2,683,970 元迄未給付，屢催無效，爰依
    買賣契約之法律關係請求被告給付等語。並於本院聲明：(一)
    被告應給付原告2,683,970 元，及自起訴狀繕本送達翌日起
    至清償日止，按週年利率百分之5 計算之利息。(二)願供擔保
    ，請准宣告假執行。
二、被告則以：
  (一)被告前向屏東縣政府承攬系爭工程後，將系爭工程部分轉包
    予訴外人宇樟公司承作，宇樟公司為施作前開工程而向原告
    購買預拌混凝土。嗣於96年11月間，宇樟公司因故停止施作
    ，被告為完成剩餘工程，遂於96年11月10日另與原告簽立系
    爭合約，購買預拌混凝土。
  (二)依兩造約定，原告報價之合約單價已含5%營業稅，原告所開
    立之96年11、12月份及97年1 月份之統一發票金額共計1,00
    3,170 元所加計之5%營業稅，應予扣除。另被告已給付原告
    500,000 元，故被告積欠原告貨款應為455,400 元（書狀誤
    載為495,400元）。
  (三)再對於原告於96年11月26日、同年12月31日、97年1 月27日
    開立之統一發票上所記載之數量不爭執。惟系爭工程有關預
    拌混凝土部分決算數量為：新佳暮至舊佳暮為762 立方公尺
    、舊佳暮至大武為1,237 立方公尺，合計1,999 立方公尺。
    然依原告出具之統一發票記載，原告送貨予宇樟公司預拌混
    凝土數量為1,829.5 立方公尺，被告公司為403.5 立方公尺
    ，二者相差234 立方公尺，溢出部分預拌混凝土料是否為系
    爭工程所用，顯有疑問等語，資為抗辯。並於本院聲明：原
    告之訴及假執行之聲請駁回。
三、兩造對於被告前向訴外人屏東縣政府承攬系爭工程，兩造於
    96年11月10日訂立預拌混凝土訂貨合約書之事實不爭執。是
    本件本院所應審究者為：(一)訴外人宇樟公司於施作系爭工程
    期間，是否代理被告向原告購買預拌混凝土？(二)原告得向被
    告請求之金額為何？經查：
  (一)有關訴外人宇樟公司於施作系爭工程期間，是否代理被告向
    原告購買預拌混凝土部分：
  1.證人即宇樟公司法定代理人丁○○於本院證稱：「（前開工
    程有關混凝土材料是向哪一家公司叫料？）因為我是宇樟的
    負責人，是我打電話向原告公司表示我是丁○○要向原告購
    買混凝土，並向原告表示混凝土要送到哪裡去，原告知道我
    是宇樟的負責人，原告也知道上開工程是被告的名義向縣政
    府承攬，因為我有告訴原告發票要開被告的名字，因為工程
    是被告標的，料是去工地，原告也知道系爭工程是我和被告
    合夥，我有跟原告講過。後來系爭工程我沒有完成，因為最
    後我沒有錢付給原告，原告不出料，所以我向被告表示剩下
    的部分由被告去收尾。」，「（之前購買混凝土的價款是由
    何人支付？）是由我支付的，因為是我叫的，被告領工程款
    再給我。」等語（見本院卷第48-49 頁），參以卷附原告於
    96年11月前所開立發票記載「宇樟─佳暮」等情以觀，足見
    於96年11月前，系爭工程雖以被告名義向屏東縣政府承攬系
    爭工程，惟實際施作者為宇樟公司，於宇樟公司施作系爭工
    程期間所需之預拌混凝土，係由宇樟公司向原告所購買，至
    於發票上記載買受人為被告名義，應係為報稅及請領工程款
    之用，此為營建業次承攬中所常見，尚不得以資認定於宇樟
    公司施作期間，係由宇樟公司代理被告以被告名義向原告購
    買預拌混凝土。原告主張宇樟公司就系爭工程為被告之代理
    人，對於宇樟公司施作期間所購買之預拌混凝土，亦應負清
    償之責，即屬無據。
  2.雖證人丁○○另於本院證稱：就系爭工程與被告間係合夥關
    係等語。惟按稱合夥者，謂二人以上互約出資以經營共同事
    業之契約。前項出資，得為金錢或其他財產權，或以勞務、
    信用或其他利益代之。金錢以外之出資，應估定價額為其出
    資額。未經估定者，以他合夥人之平均出資額視為其出資額
    ，民法第667 條定有明文。然證人丁○○復於本院證述：系
    爭工程除被告以其名義向屏東縣政府承攬系爭工程外，並未
    施作任何工程項目，實際施作者為宇樟公司，購買預拌混凝
    土價款係由宇樟支付等語，足徵被告將系爭工程交付宇樟施
    作，僅係被告以其名義承攬後，復將系爭工程次承攬與宇樟
    公司，二者間並無約定任何出資，更遑論共同經營事業。證
    人丁○○主張就系爭工程與被告係屬合夥，無從採信。
  (二)有關原告得向被告請求之金額為何部分：
  1.茲宇樟公司施作系爭工程期間所購買之預拌混凝土，被告不
    負清償之責，已據前述。而依兩造於96年11月10日所簽訂之
    預拌混凝土訂貨合約書所示，兩造所約定單價係含營業稅，
    有該合約書附卷可按（見本院卷第10-11 頁）。原告所開立
    96年11月至97年1 月27日統一發票上所載之數量為兩造所不
    爭執，發票金額既包含營業稅，則發票金額應扣除營業稅金
    額，始為被告向原告購買混凝土之價額即為955,400 元。而
    原告對於被告已支付500,000 元價款不爭執，則原告請求被
    告給付逾455,400 元買賣價款，即屬無據。
  2.又依卷附原告所開立之發票，開立時間分別為96年11月26日
    、同年12月31日、97年1 月27日，另兩造約定請款係以月份
    結帳，次月10日以現金支付，有預拌混凝土訂貨合約書可按
    ，而被告迄今仍積欠455,400 元未支付，顯已負遲延責任，
    則原告請求被告自起訴狀繕本送達翌日即97年5 月24日起至
    清償日止按週年利率百分之5 計算之遲延利息，亦屬有據。
四、綜上所陳，原告依買賣契約法律關係請求被告積欠之價款及
    遲延利息，即有理由，應予准許，爰判決如主文第1 項所示
    。逾此範圍請求，即無理由，應予駁回。又本判決所命給付
    之金額未逾50萬元，爰依職權宣告假執行。至於原告敗訴部
    分，因訴之駁回其假執行聲請即失所附麗，應併予駁回。
據上論結，本件原告之訴為一部有理由，一部無理由，依民事訴
訟法第79條、第389 條第1 項第5 款，判決如主文。
中    華    民    國    97    年    8     月    13    日
                  民事第一庭    法  官  邱玉汝
正本係照原本作成。
如對判決上訴，須於判決送達後20日內向本院提出上訴狀，其未
表明上訴理由者，應於提出上訴後20日內向本院補提理由書狀（
均須按他造當事人之人數附繕本）。
中    華    民    國    97    年    8     月    15    日
                                書記官  魏慧夷


司法院資訊處製作；財團法人民間司法改革基金會備份。
